臺灣新北地方法院刑事判決　　　　　　 110年度原訴字第56號
公　訴　人　臺灣新北地方檢察署檢察官
被　　　告　李翔　



選任辯護人　丁聖哲律師（法扶律師）
上列被告因違反毒品危害防制條例案件，經檢察官提起公訴（10
9年度偵字第40217號），本院判決如下：
    主  文                                              
李翔犯販賣第二級毒品未遂罪，累犯，處有期徒刑貳年捌月。扣
案第二級毒品甲基安非他命貳包（毛重貳點壹玖公克、驗餘淨重
共計零點捌公克）及外包裝袋貳個均沒收銷燬；扣案IPHONE XR
行動電話壹支（IMEI：000000000000000）沒收。
    事  實
一、李翔前因施用毒品案件，於民國108年3月21日經本院以108
    年度原簡字第24號判決判處有期徒刑2月確定，並於108年5
    月23日易科罰金執行完畢。詎其仍不知悔改，明知甲基安非
    他命為毒品危害防制條例第2條第2項第2款所稱之第二級毒
    品，不得販賣，竟意圖營利，基於販賣第二級毒品甲基安非
    他命之犯意，於109年10月6日17時6分許前之某日時許，以
    行動電話連接網際網路後，在通訊軟體「Grindr」以暱稱「
    東西可調」供不特定網友觀覽，伺機販售甲基安非他命牟利
    。嗣員警於109年10月6日17時6分許網路巡邏，發現上情並
    以上開軟體聯繫李翔後，李翔與員警商議以新臺幣（下同）
    5,500元販賣第二級毒品甲基安非他命2包，約定於同日19時
    10分許在新北市三重區永安北路1段3巷前交易。嗣李翔騎乘
    車牌號碼000-0000號重型機車抵達上址，要求喬裝買家之員
    警偕同其至新北市○○區○○○路000號拿取毒品，遂由員
    警騎乘李翔所有之前開機車搭載李翔至該址附近，員警應李
    翔要求先給付5,500元購毒價金後，李翔遂進入新北市○○
    區○○街0號拿取第二級毒品甲基安非他命2包，嗣其將毒品
    交付與員警之際，即為警當場逮捕，並當場扣得上開甲基安
    非他命2包（毛重2.19公克，驗餘淨重0.8公克）及IPHONE
    XR行動電話1支（IMEI碼：000000000000000）而未遂。
二、案經新北市政府警察局新莊分局報請臺灣新北地方法院檢察
    署檢察官偵查起訴。
    理  由   
一、證據能力部分：
  ㈠按被告以外之人於審判外之陳述，雖不符同法第159 條之1
    至第159 條之4 之規定，但經當事人於審判程序同意作為證
    據，法院審酌該言詞陳述或書面陳述作成時之情況，認為適
    當者，亦得為證據；當事人、代理人或辯護人於法院調查證
    據時，知有第159 條第1 項不得為證據之情形，而未於言詞
    辯論終結前聲明異議者，視為有前項之同意。刑事訴訟法第
    159 條之5 有明文規定。本案所引用之被告以外之人於審判
    外之陳述，雖為傳聞證據，惟檢察官、被告及辯護人於本院
    準備程序中並未爭執該等陳述之證據能力，且迄至言詞辯論
    終結前亦未聲明異議，本院審酌上開證據資料製作時之情況
    ，尚查無違法不當及證明力明顯過低之瑕疵，亦認為以之作
    為證據應屬適當，依刑事訴訟法第159條之5規定，認前揭證
    據資料有證據能力。
  ㈡本件認定事實引用之卷內非供述證據，並無證據證明係公務
    員違背法定程序取得，依刑事訴訟法第158 條之4 規定反面
    解釋，均有證據能力。
二、認定事實之證據及理由：
  ㈠前開犯罪事實，業據被告於偵查中、本院準備程序及審理時
    坦承不諱（見109年度偵字第40217號卷第17至28、39至41、
    11 7至119頁，本院卷第43至47頁、第77頁），核與證人即
    喬裝買家員警何柏林於偵訊中具結之情節相符（見109偵字
    第40217號卷第151至152頁），並有新北市政府警察局新莊
    分局搜索扣押筆錄暨扣押物品目錄表、現場及扣案物照片共
    8張、台灣尖端先進生技醫藥股份有限公司毒品原物鑑定實
    驗室110年2月1日毒品證物鑑定分析報告1紙在卷及第二級毒
    品甲基安非他命2包扣案，與新北市政府警察局新莊分局福
    營派出所109年10月6日職務報告、被告與證人何柏林通訊軟
    體Grindr與LINE對話譯文、對話擷圖、密錄器摘錄譯文各1
    份、密錄器影像光碟1片附卷足資佐證（見同上偵查卷第43
    至44、49至53、77、79至84、87至102、163頁），足見被告
    前揭任意性之自白屬實，堪可採信。另扣案之本案販賣之毒
    品2包，經鑑驗含有如事實欄所示之第二級毒品甲基安非他
    命成分，有台灣尖端先進生技醫藥股份有限公司毒品原物鑑
    定實驗室110年2月1日毒品證物鑑定分析報告1紙在卷（見偵
    卷第163頁）在卷可佐。
  ㈡按我國法令對販賣毒品者臨以嚴刑，惟毒品仍無法禁絕，其
    原因實乃販賣毒品存有巨額之利潤可圖，故販賣毒品者，如
    非為巨額利潤，必不冒此重刑之險，是以有償交易毒品者，
    除非另有反證證明其出於非圖利之意思而為，概皆可認其係
    出於營利之意而為（最高法院93年度台上字第1651號、87年
    度台上字第3164號判決意旨參照）；又販賣毒品係違法行為
    ，非可公然為之，且有其獨特之販售通路及管道，復無公定
    價格，容易增減分裝之份量，而每次買賣之價量，可能隨時
    依雙方關係深淺、資力、需求量及對行情之認知、來源是否
    充裕、查緝鬆嚴、購買者被查獲時供述購買對象之可能風險
    評估等，而異其標準，非可一概而論。且近年來政府為杜絕
    毒品之氾濫，對於查緝施用及販賣毒品之工作，無不嚴加執
    行，販賣毒品罪又係重罪，設若無利可圖，衡情一般持有毒
    品之人當無輕易將所持有之毒品任意轉售他人而甘冒於再次
    向他人購買時，而有被查獲移送法辦之危險之理，且不論是
    何種包裝形式之毒品，均可任意分裝或增減其份量，而每次
    買賣之價量，亦隨時隨雙方關係之深淺、當時之資力、需要
    程度及對行情之認知等因素而為機動調整，因之販賣之利得
    ，除經坦承犯行，或帳冊價量均臻明確外，委難察得實情，
    職是之故，縱未確切查得販賣賺取之實際差價，但除別有事
    證，足認係按同一價格轉讓，確未牟利外，尚難執此即認非
    法販賣之事證有所不足，致知過坦承者難辭重典，飾詞否認
    者反得逞僥倖，而失情理之平。查本件被告係在公開網路內
    ，找尋有意購買毒品之網友，其與購毒之人間，顯非至親亦
    或有何深厚情誼，是被告其主觀上確有營利之意圖，自堪認
    定。
  ㈢綜上，本案事證明確，被告犯行洵堪認定，應依法論科。
三、論罪科刑：
  ㈠核被告所為，係犯毒品危害防制條例第4條第6項、第2項之
    販賣第二級毒品未遂罪。其販賣前、後持有第二級毒品甲基
    安非他命之低度行為，應為販賣之高度行為所吸收，不另論
    罪。又被告有如犯罪事實欄所載之論罪、科刑、及徒刑之執
    行情形，有台灣高等法院被告前案紀錄表在卷可稽，其於有
    期徒刑執行完畢後，5年以內故意再犯本件有期徒刑以上之
    罪，為累犯，又審酌被告前後兩罪均係違反毒品危防制條例
    案件，依刑法第47條第1項規定加重最低本刑結果，並無司
    法院釋字第755號解釋文所載，將致行為人所受刑罰超過應
    負擔罪責之情事，爰依前開規定加重其刑（除法定最重本刑
    無期徒刑部分不予加重）。
  ㈡被告雖已著手販賣第二級毒品行為，惟如前所述，因喬裝買
    家之員警實無購買毒品真意，事實上不能真正完成買賣毒品
    行為，是被告犯罪尚屬未遂，衡其情節較既遂犯為輕，爰依
    刑法第25條第2項規定，按既遂犯之刑減輕之。又毒品危害
    防制條例第17條第2項之部分：被告就本件販賣第二級毒品
    未遂之犯行，於警詢、偵查，及本院準備程序及審理時，均
    自白犯罪，是應依毒品危害防制條例第17條第2項規定減輕
    其刑，並與累犯之加重部分，依法先加後遞減輕之。至被告
    於新北市政府警察局新莊分局福營派出所警詢中雖供述其毒
    品來源為吳俊昱，然經本院函詢新北市政府警察局新莊分局
    結果，該分局回函稱：本案李嫌僅於筆錄中指認毒品上游為
    吳０昱，未提供其他具體事證供警方偵辦，故須製發通知書
    通知吳民到案等語，另檢附新北市政府警察局新莊分局福營
    派出所警員何柏林之職務報告亦稱：警方將發通知書，通知
    吳俊昱到案說明等語，有該局110年10月25日新北警莊刑字
    第1104048549號函及警員職務報告1件在卷可稽，是尚未依
    被告之供述，因而查獲毒品上游甚明。末按犯罪之情狀顯可
    憫恕，認科以最低度刑仍嫌過重者，得酌量減輕其刑，刑法
    第59條定有明文，而本案被告販賣第二級毒品甲基安非他命
    未遂犯行，其犯罪情狀在客觀上並無足以引起一般同情之特
    別情形，且經二次減輕其刑後，客觀上已難認有情輕法重之
    情，難認有何情堪憫恕之情事，則被告所述其本件犯罪之動
    機、犯後態度、生活及經濟狀況等情，業經本院於量刑時一
    併考量，業如前述，是辯護人主張請求依刑法第59條規定酌
    量減輕其刑云云，亦有未洽，附此敘明。
  ㈢爰以行為人責任為基礎，審酌被告正值青壯，不思以正當途
    徑獲取財物，明知毒品危害身心甚劇，且一經成癮，甚且影
    響社會治安，危害深遠，竟無視政府制定毒品危害防制條例
    杜絕毒品犯罪之禁令，販賣第二級毒品，助長施用毒品之行
    為，易使施用毒品者沈迷於毒癮而無法自拔，戕害國民身心
    健康非輕，間接危害社會、國家，所為實屬不該，然考量本
    件販賣毒品之數量非鉅，及犯罪動機、目的、手段、情節，
    兼衡被告專科畢業、目前經濟狀況普通，担任機台操作員（
    見本院卷第83頁）之智識程度及家庭經濟狀況，犯罪後自始
    坦承犯行之態度等一切情狀，量處如主文所示之刑，以資懲
    儆。
四、沒收：
  ㈠按犯同法第4條至第9條之罪者，其供犯罪所用之物，不問屬
    於犯罪行為人與否，均沒收之，毒品危害防制條例第19條第
    1項定有明文。查扣案被告所有蘋果廠牌IPHONE XR行動電話
    1支（IMEI：000000000000000），係供其本件聯絡販賣毒品
    交易事宜所用之物乙節，業據被告警詢時供承在卷（見偵卷
    第21至22頁），並有被告手機內對話翻拍照片（見偵卷第87
    至97頁）在卷可考，是應依毒品危害防制條例第19條第1項
    規定宣告沒收之。
  ㈡至扣案之第二級毒品甲基安非他命2包（毛重2.19公克，驗
    餘淨重0.8公克），為第二級毒品，包裝袋2個為直接包裹上
    開二級毒品之包裝，亦有沾附上開毒品之殘渣而難以析離，
    爰併依毒品危害防制條例第18條第1項前段規定宣告沒收銷
    燬之。
據上論斷，應依刑事訴訟法第299 條第1 項前段，毒品危害防制
條例第4條第6項、第2項、第17條第2項、第18條第1項、第19條
第1項，刑法第11條、第25條第2項、第47條第1項，判決如主文
。
本案經檢察官黃筱文提起公訴，經檢察官黃明絹到庭執行職務。
中    華    民    國   110    年    11    月    18    日
                  刑事第五庭    審判長法  官   胡堅勤
 
                                      法  官   賴昱志
 
                                      法  官   王筱維
以上正本證明與原本無異
如不服本判決應於送達後20日內向本院提出上訴狀
                                      書記官   林蔚然
中    華    民    國   110    年    11    月    18    日
附錄本案論罪科刑法條全文：
毒品危害防制條例第4條
製造、運輸、販賣第一級毒品者，處死刑或無期徒刑；處無期徒
刑者，得併科新臺幣三千萬元以下罰金。
製造、運輸、販賣第二級毒品者，處無期徒刑或十年以上有期徒
刑，得併科新臺幣一千五百萬元以下罰金。
製造、運輸、販賣第三級毒品者，處七年以上有期徒刑，得併科
新臺幣一千萬元以下罰金。
製造、運輸、販賣第四級毒品者，處五年以上十二年以下有期徒
刑，得併科新臺幣五百萬元以下罰金。
製造、運輸、販賣專供製造或施用毒品之器具者，處一年以上七
年以下有期徒刑，得併科新臺幣一百五十萬元以下罰金。
前五項之未遂犯罰之。